【裁判字號】    97,家訴,68
【裁判日期】    970609
【裁判案由】    給付扶養費等
【裁判全文】
臺灣臺中地方法院民事判決              97年度家訴字第68號
原      告  甲○
            丙○
共      同
法定代理人  丁○○
共      同
訴訟代理人  石娟娟律師
被      告  乙○○
上列當事人間請求給付扶養費事件，本院於民國97年5月26日言
詞辯論終結，判決如下：
    主      文
被告應自民國97年1月22日起分別至原告成年之日止，按月於每
月5日前給付原告各新臺幣壹萬貳仟元，如有一期遲誤履行，其
後之給付視為全部到期。
訴訟費用由被告負擔。
本判決第1項於確定前已到期部分，得假執行，但被告如以全額
為原告預供擔保，得免為假執行。
    事實及理由
壹、原告主張：
一、丁○○與被告原為夫妻關係，兩人於民國92年11月7日協議
    離婚，並約定未成年子女即原告甲○（女、○○年○○月○○日生
    ）、丙○（女、○○年○○月○○日生）2人權利義務之行使或負擔
    由丁○○任之。
二、按父母對於未成年子女，有保護及教養之權利義務，且父母
    對於未成年子女之扶養義務，不因結婚經撤銷或離婚而受影
    響，民法第1084條及第1116條之2分別定有明文，是被告自
    應負擔原告之扶養費用，然被告未曾負擔原告之扶養費用，
    均由丁○○負擔。
三、參考行政院主計處編印之臺灣地區家庭收支調查報告表計算
    ，台中市94年度平均每人每月消費支出為新台幣（下同）17
    ,856 元為計算基準，依丁○○與被告之經濟能力，其等應
    以3比7之比例負擔原告之扶養費用。則關於原告至其等成年
    之日止，每人每月所需之扶養費用，被告應負擔12,000元，
    故原告爰分別請求被告應按月分別給付原告各12,000元。
四、並聲明：（一）被告應自起訴狀繕本送達翌日即97年1月22
    日起至原告成年之日止，分別按月於每月5日前給付原告扶
    養費各12,000元。（二）請依職權宣告假執行。（三）訴訟
    費用由被告負擔。
貳、被告則以：因其目前失業中，故無法負擔扶養費等語，資為
    抗辯。並聲明：（一）原告之訴駁回。（二）訴訟費用由原
    告負擔。（三）如受不利之判決，請准供擔保免為假執行。
參、得心證之理由
一、按父母對於未成年之子女，有保護及教養之權利義務；又對
    於未成年子女之權利義務，除法律另有規定外，由父母共同
    行使或負擔之；父母對於未成年子女之扶養義務，不因離婚
    而受影響，民法第1084條第2項、第1089條第1項前段、第11
    16條之2分別定有明文。而我國就父母對未成年子女扶養之
    法律依據，不論學說、審判實務眾說紛云，其依據分別為民
    法第1089條、第1084條第2項、第1114條第1款，或親子關係
    本質義務等。惟按民法第1084條第2項所謂保護及教養之權
    利義務，包括扶養在內；自父母對未成年子女行使或負擔保
    護及教養之權利義務本質言，此之扶養義務應屬生活保持義
    務，與同法第1114條第1款所定直系血親相互間之扶養義務
    屬生活扶助義務尚有不同，故未成年子女請求父母扶養，自
    不受民法第1117條第1項規定之限制，即不以不能維持生活
    而無謀生能力為限（最高法院92年度臺上字第219號判決參
    照）。從而，未成年子女自得依民法第1084條第2項之規定
    ，請求父母給付扶養費。次按扶養之程度，應按受扶養權利
    者之需要，與負扶養義務者之經濟能力及身分定之；負扶養
    義務者有數人，而其親等同一時，應各依其經濟能力分擔義
    務，民法第1119條、第1115條第3項分別定有明文。查：
（一）丁○○與被告原為夫妻關係，婚姻關係存續中育有未成年
      子女即原告甲○（女、○○年○○月○○日生）、丙○（女、○○年
      ○○月○○日生）2人，嗣丁○○與被告於92年11月7日協議離婚
      ，並約定未成年子女即原告等權利義務之行使或負擔由被
      告任之等事實，有戶籍謄本卷可證，自堪信為真實。則丁
      ○○與被告對未成年子女即原告，應依前開說明負扶養之
      義務，應可認定。
（二）被告為○○年○○月○○日生，高中肄業，無業、無收入，名下有
      田賦3筆、土地3筆、汽車1輛，財產總額為217,035元，95
      年度無所得總額；而丁○○為○○年○○月○○日生，二專畢業
      ，於私人公司擔任業務專員，每月薪資24,000元，名下無
      財產，96年度所得總額為3,507元等事實，為兩造所不爭
      ，並有戶籍謄本、在職證明書、勞工保險卡、畢業證書與
      稅務電子閘門財產所得調件明細表等在卷可證，自堪信為
      真實。本院審酌丁○○與被告前開年齡、身分、經濟能力
      ，與丁○○為原告之實際負責生活照顧，其所付出之勞力
      亦非不能評價為扶養費之一部，因認丁○○與被告應負擔
      未成年子女即原告扶養費之比例為2比3，較為適當。
（三）原告住居於台中市北屯區○○街○○-○○號，有前開戶籍
      謄本可憑。依行政院主計處編印之臺灣地區家庭收支調查
      報告，臺灣地區台中市平均每人每月支出為24,222元（元
      以下4捨5入），且行政院主計處每年發布之『家庭收支調
      查報告』中，經常性支出包括消費性支出及非消費性支出
      ，其項目已經包括食衣住行育樂及保險等生活範圍，係目
      前較能正確反映國民生活水準之數據，且係不分成年人與
      未成年人一般日常生活之消費支出，並以原告居住之區域
      （臺中市）所作成之家庭收支調查報告內容為標準，應屬
      客觀可採；故本院因認應以每月24,222元為系爭扶養費為
      計算基準。從而，被告本應給付原告每月扶養費各14,533
      元【計算方式為：24,222元×3÷5＝14,533（元以下4捨5
      入）】，然原告僅請求被告按月於每月5日前給付原告扶
      養費各12,000元，自屬有據。
（四）復按扶養之方法，由當事人協議定之，不能協議時，由親
      屬會議定之；但扶養費之給付，當事人不能協議時，由法
      院定之，修正後民法第1120條著有規定。查系爭扶養費之
      給付，本件兩造當事人既不能協議，自得由本院依前開規
      定定之。又扶養費乃維持受扶養權利人生活所需之費用，
      其費用之需求係陸續發生，故應以分期給付為原則，而本
      件除無其他特別情事足資證明有命扶養義務人一次給付之
      必要外，命扶養義務人一次給付鉅額之扶養費用總數亦不
      可能，且原告亦請求被告分期按月於每月5日前給付扶養
      費用，應有理由。則原告請求被告應自起訴狀繕本送達翌
      日即97年1月22日起分別至原告成年之日止，按月於每月5
      日前給付原告扶養費各12,000元，均有理由，應予准許。
（五）又本件雖命被告分期給付扶養費部分，然為恐日後被告有
      拒絕或拖延情事，而不利子女即原告之利益，自應依前開
      修正後民法第1120條所規定由法院定扶養方法，併諭知如
      被告如遲誤一期履行，其後之給付視為亦已到期，以確保
      原告受扶養之權利。
二、末按因命履行扶養義務之判決，就起訴前最近6個月及訴訟
    中履行期已到之部分，法院應依職權宣告假執行，民事訴訟
    法第389條第1項定有明文。本件主文第1項屬命履行扶養義
    務之判決，就訴訟中履行期屆至之部分，自應由本院就原告
    前開勝訴部分，依職權宣告假執行。至訴訟中未到期者，於
    判決確定後，被告如屆期未履行，原告本得持確定判決書為
    執行名義，聲請法院為本案執行，無聲請假執行必要。又被
    告陳明願供擔保請准宣告免為假執行，核無不合，爰酌定相
    當之擔保金額准許之。
三、本件事證已臻明確，兩造所為之其他主張，陳述並所提之證
    據，經審酌後，認均與本件之結論無礙，不再一一論述，併
    予敘明。
肆、訴訟費用負擔之依據：民事訴訟法第78條。
中    華    民    國    97    年     6    月     9    日
                    家事法庭    法  官  陳卿和
以上正本係照原本作成。
如對本判決上訴，須於判決送達後20日之不變期間內，向本院提
出上訴狀（須附繕本）。
中    華    民    國    97    年     6    月     9    日
                                書記官  巫偉凱


司法院資訊處製作；財團法人民間司法改革基金會備份。
